【裁判字號】    99,智易,4
【裁判日期】    990427
【裁判案由】    違反著作權法
【裁判全文】
臺灣高雄地方法院刑事判決               99年度智易字第4號
公  訴  人  臺灣高雄地方法院檢察署檢察官
被      告  丙○○
上列被告因違反著作權法案件，經檢察官聲請簡易判決處刑（97
年度偵字第29070 號），經本院認為不得以簡易判決處刑，改依
通常程序審理後判決如下：
    主  文
丙○○無罪。
    理  由
一、原聲請簡易判決處刑意旨略以: 被告丙○○係址設高雄市○
    ○區○○路23號「小林小吃部」之負責人，同案被告丁○○
    以出租電腦伴唱機為業務，2 人明知「力量」、「送行」、
    「堅持」、「錯愛」、「思相枝」、「蝴蝶夢」、「我問天
    」及「迷魂香」等8 首歌曲（下稱本案8 首歌曲）為豪記影
    視唱片有限公司（下稱豪記公司）享有著作財產權之音樂著
    作，未經豪記公司同意或授權，不得擅自供不特定人公開演
    出，詎2 人竟共同基於侵害豪記公司著作財產權之犯意聯絡
    ，由同案被告丁○○自民國95年6 月間起，將灌錄有本案8
    首歌曲之點將家電腦伴唱機3 臺，以每臺、每月新臺幣（下
    同）3,000 元之代價，向被告丙○○租用場地擺放，並供不
    特定人公開演出，而侵害豪記公司之著作財產權；被告丙○
    ○取得上開電腦伴唱機3 臺後，即自該日起全部擺設在上址
    「小林小吃部」內，以每首歌曲10元之代價，供不知情之不
    特定消費者投幣點唱播放，所得則歸同案被告丁○○所有，
    並僱用不知情之員工李偉擔任廚房及會計工作，而以此公開
    演出之方法侵害豪記公司之著作財產權。嗣於97年9 月15日
    16 時20 分許，在上址為警查獲，當場並扣得點將家電腦伴
    唱機3 臺、歌本5 本：因認被告丙○○共同涉犯著作權法第
    92條擅自以公開演出之方式侵害他人著作財產權罪嫌。
二、證據能力部分：
    按被告以外之人於審判外之言詞或書面陳述，除法律有規定
    者外，不得作為證據，刑事訴訟法第159 條第1 項定有明文
    ；被告以外之人於審判外之陳述，雖不符同法第159 條之1
    至159 條之4 之規定，而經當事人於審判程序同意作為證據
    ，法院審酌該言詞陳述或書面陳述作成時之情況，認為適當
    者，亦得為證據。查本判決所引用據以認定事實之傳聞證據
    ，檢察官及被告於言詞辯論終結前均未聲明異議，視為同意
    作為證據，本院審酌上開證據作成時尚無預見日後將作為證
    據之偽造動機，其虛偽之可能性極小，且對被告涉嫌違反著
    作權法之待證事實，具有相當之關聯性，認為適當，依上開
    說明，自得為證據。
三、按犯罪事實，應依證據認定之，無證據不得認定犯罪事實；
    又不能證明被告犯罪者，應諭知無罪之判決，刑事訴訟法第
    154 條第2 項、第301 條第1 項分別定有明文。次按認定不
    利於被告之證據須依積極證據，苟積極證據不足為不利於被
    告事實之認定，即應為有利被告之認定，更不必有何有利之
    證據；又犯罪事實之認定，應憑證據，如無相當之證據，或
    證據不足以證明，自不得以推測或擬制之方法，以為裁判之
    基礎（最高法院30年上字第816 號判例、40年臺上字第86號
    判例可資參照）。又檢察官就被告犯罪事實，應負舉證責任
    ，並指出證明之方法，亦為同法第161 條第1 項所明定。因
    此，檢察官對於起訴之犯罪事實，應負提出證據及說服之實
    質舉證責任，倘其所提出之證據，不足為被告有罪之積極證
    明，或其指出證明之方法，無從說服法院以形成被告有罪之
    心證，基於無罪推定之原則，自應為被告無罪判決之諭知，
    亦有最高法院92年臺上字第128 號判例足參。所謂認定犯罪
    事實之證據，係指足以認定被告確有犯罪行為之積極證據而
    言，如未發現相當證據，或證據不足以證明，自不能以推測
    或擬制之方法，以為裁判基礎。且刑事訴訟上證明之資料，
    無論其為直接證據或間接證據，均須達於通常一般人均不致
    於有所懷疑，而得確信其為真實之程度，始得據為有罪之認
    定，若其關於被告是否犯罪之證明未能達此程度，而有合理
    性懷疑之存在，致使無從形成有罪之確信，根據「罪證有疑
    ，利於被告」之證據法則，即不得遽為不利被告之認定，其
    以情況證據（即間接證據）斷罪時，尤須基於該證據在直接
    關係上所可證明之他項情況事實，本乎推理作用足以確證被
    告有罪，方為合法，不得徒憑主觀上之推想，將一般經驗上
    有利被告之其他合理情況逕予排除，此觀諸最高法院76年臺
    上字第4986號、32年度上字67號判例亦甚明顯。
四、聲請簡易判決處刑意旨認被告丙○○涉有上開犯行，係以：
    告訴代理人甲○○、陳光璞之指述、同案被告丁○○於警詢
    偵訊時之供述、證人即小林小吃部員工李偉之證述、豪記公
    司著作財產權讓與證明書8 份、契約書1 紙、現場蒐證照片
    56張及扣案之伴唱機3 臺、點歌本3 本，為其論罪之依據。
    訊據被告丙○○固坦認「小林小吃部」確有於上揭時間以每
    月3,000 元之代價，出租場地供同案被告丁○○擺放扣案之
    伴唱機3 臺，以供顧客投幣點唱之事實，然堅決否認有何違
    反著作權法之犯行，辯稱：其不知道是否有消費者點唱本案
    8 首歌曲等語。經查:
（一）本案8 首歌曲為乙○○享有著作財產權之音樂著作，又同
      案被告丁○○向被告丙○○租用「小林小吃部」場地，自
      95年6 月間起至97年9 月15日16時20分許，將灌錄有本案
      8 首歌曲之點將家電腦伴唱機3 臺，以每臺、每月新臺幣
      3,000 元之代價，擺放於「小林小吃部」內供消費者點唱
      ，且被告丙○○就本案8 首歌曲均未申請公開演出之授權
      等節，為被告丙○○所不爭執，核與證人即同案被告丁○
      ○於警詢及本院審理時、證人即「小林小吃部」員工李偉
      於警詢時之證詞相合（見本院卷第18頁至第20頁；警卷第
      6 頁、第9 頁、第10頁），並有乙○○著作清冊及本案8
      首歌曲著作財產權讓與證明書、契約書各1 份及蒐證照片
      55張在卷可稽（見警卷第34頁、第42頁至第80頁），此部
      份之事實，固均堪認定屬實。
（二）然按著作人除著作權法另有規定外，專有公開演出其語文
      、音樂或戲劇、舞蹈著作之權利，著作權法第26條定有明
      文。而所謂「公開演出」，依同法第3 條第1 項第9 款規
      定，係指「以演技、舞蹈、歌唱、彈奏樂器或其他方法向
      現場之公眾傳達著作內容。以擴音器或其他器材，將原播
      送之聲音或影像向公眾傳達者，亦屬之」，因此，構成對
      音樂著作財產權人所享有公開演出權之侵害者，必須行為
      人有以前揭方法在現場向公眾傳達音樂著作之事實者，始
      足當之。又著作權法第92條規定，以公開演出方式侵害著
      作權罪之成立，以行為人具有故意為其構成要件。而所謂
      「故意」係指行為人主觀上必須對於客觀不法構成要件所
      描述之行為主體、行為客體、行為、行為時之特別情狀、
      行為結果等，均有所認識，始可謂具備認知要素；並須進
      而具有實現不法構成要件之全部客觀行為情狀之決意，始
      具故意之決意要素，行為人必須兼具上開認知要素及決意
      要素，始可認為具有犯罪之故意，自屬當然。且著作權法
      第92條之擅自以「公開演出」方法侵害他人著作財產權罪
      ，苟行為人並未以「公開演出」方法向現場公眾傳達著作
      內容，即與擅自以「公開演出」方法侵害他人著作權罪之
      構成要件有間，自不能以該項罪責與行為人相繩。
（三）查卷附之警方查獲時所拍攝之電視伴唱畫面照片（見警卷
      第72頁至第80頁；下稱點唱照片），係承辦員警執行搜索
      時前往「小林小吃站」時，由員警會同告訴代理人點播本
      案8 首歌曲後，將電視所示畫面予以翻拍而得乙節，業經
      證人即告訴代理人於警詢時證陳明確（見警卷第12頁、第
      14頁、第15頁），顯見上揭點唱照片並非係承辦員警或告
      訴代理人目睹消費者點唱之際所拍攝，又該點唱照片，係
      警員基於搜索取證之目的而點選後所攝，則該等點唱照片
      僅足以證明被告丙○○經營之「小林小吃部」所擺設之上
      揭點歌機確實有收錄本案8 首歌曲，並無從證明有何不知
      情之消費者曾點唱上開歌曲，而有公開演出之事實甚明。
      再者，告訴代理人與前往搜索之員警點選告訴人享有專屬
      授權歌曲之行為，均已事先取得告訴人之同意或授權，對
      於告訴人各該歌曲之著作財產權自無造成損害，是告訴代
      理人點播本案8 首歌曲之行為，亦無從證明被告有何違反
      著作權法之犯行。又本件扣案之電腦伴唱機3 臺內，收錄
      之歌曲均多達千首以上乙情，業經證人即同案被告丁○○
      於本院審理時證陳確實（見本院卷第20頁），而告訴人享
      有著作財產權之本件歌曲僅各屬其中8 首，所占比例甚小
      ，經點選演出之機率可謂微乎其微，要難遽認本案8 首音
      樂著作，於被告丙○○擺放扣案電腦伴唱機經營之過程中
      ，曾經他人非法予以公開演出，而謂被告丙○○有以公開
      演出方法侵害告訴人之著作財產權。復以，依卷內所存之
      其他事證，亦均未能證明被告丙○○於上揭小吃店內所擺
      放之電腦伴唱機3 臺，曾有何消費者點唱上開8 首音樂著
      作之行為，而得認被告丙○○有以公開演出方法侵害告訴
      人之著作財產權之情事。
五、綜上所述，公訴人所據之證據尚不足證明被告丙○○有本件
    以公開演出方法侵害告訴人之著作財產權之犯行，亦即本院
    認為依據公訴人所舉之證據，仍存有合理之懷疑，尚未到達
    確信其為真實之程度。此外，復查無其他積極證據，足以證
    明被告丙○○有本件犯行，揆諸上開法律規定及判例意旨，
    自應為被告丙○○無罪之諭知。
據上論斷，應依刑事訴訟法第452 條、第301 條第1 項，判決如
主文。
本案經檢察官王兆琳到庭執行職務。
中    華    民    國    99    年    4     月    27    日
                  刑事第十三庭  法  官  王參和
以上正本證明與原本無異。
如不服本判決應於收受送達後10日內向本院提出上訴書狀，並應
敘述具體理由；如未敘述上訴理由者，應於上訴期間屆滿後20日
內向本院補提理由書（均須按他造當事人之人數附繕本）「切勿
逕送上級法院」。
中    華    民    國    99    年    4     月    27    日
                                書記官  葉祝君

司法院資訊處製作；財團法人民間司法改革基金會備份。
